臺灣板橋地方法院刑事判決　　　　　　100年度訴緝字第158號
公　訴　人　臺灣板橋地方法院檢察署檢察官
被　　　告　陳俊博
選任辯護人　薛松雨律師
　　　　　　林佳薇律師
上列被告因違反槍砲彈藥刀械管制條例案件，經檢察官提起公訴
（97年度偵字第14199 號），本院判決如下：
    主  文
陳俊博未經許可，持有手槍，處有期徒刑伍年陸月，併科罰金新
臺幣壹拾貳萬元，罰金如易服勞役，以新臺幣壹仟元折算壹日。
扣案之克羅埃西亞製HS2000型槍號23858 制式半自動手槍壹枝（
含彈匣貳個，槍枝管制編號：0000000000號）、德國HK廠USP 型
槍號00-000000 制式半自動手槍壹枝（含彈匣壹個，槍枝管制編
號：0000000000號）及口徑９MM制式子彈肆拾玖顆，均沒收。
    事  實
一、陳俊博明知具有殺傷力之制式手槍、子彈，均為槍砲彈藥刀
    械管制條例公告列管之違禁物，非經主管機關許可，不得持
    有，竟仍未經許可，即基於持有具殺傷力之手槍及子彈之犯
    意，於民國（下同）96年間某日，在臺北市○○街某處，收
    受友人蔡岱廷（業於96年9 月29日死亡）所交付具有殺傷力
    之克羅埃西亞製HS2000型槍號23858 制式半自動手槍1 枝（
    含彈匣2 個，槍枝管制編號：0000000000號）、德國HK廠US
    P 型槍號00-0 00000制式半自動手槍1 枝（含彈匣1 個，槍
    枝管制編號：0000000000號）及具有殺傷力之口徑９MM制式
    子彈76顆，作為蔡岱廷積欠其債務之擔保，而持有該等手槍
    及子彈。嗣於97年5 月3 日凌晨2 時20分許，陳俊博為警循
    線在臺北市○○路2 號地下2 樓停車場查獲，並扣得上開克
    羅埃西亞製制式半自動手槍1 枝（含彈匣1 個）及裝填於該
    手槍彈匣內之上開制式子彈13顆，同日凌晨3 時35分許，警
    方復帶同陳俊博赴其位於臺北縣板橋市（現已改制為新北市
    板橋區，下同）民生路3 段10號20樓之2 之原居所房間內，
    起獲屬於上開克羅埃西亞製制式半自動手槍之彈匣1 個及上
    開制式子彈12顆，迨同日下午5 時24分許，警方再據陳俊博
    之供述，帶同陳俊博赴其位於新北市○○區○○街42巷3 號
    2 樓D 室之租屋處內，起獲上開德國HK廠制式半自動手槍1
    枝（含彈匣1 個）及上開制式子彈51顆（扣案之制式子彈總
    計76顆，嗣於鑑驗過程中經採樣試射27顆）。
二、案經臺北縣政府警察局（現已改制為新北市政府警察局）汐
    止分局報請臺灣板橋地方法院檢察署檢察官偵查起訴。
    理  由
壹、證據能力部分：
    本案被告陳俊博之供述及相關筆錄、書證（以下所引據者）
    ，檢察官、被告、辯護人等均未於本案言詞辯論終結前聲明
    異議，本院審酌該等供述、筆錄、書證作成時之情況，亦無
    何等違背刑事訴訟程序或顯不可信之情形，倘以之作為本案
    認定犯罪事實之基礎，尚屬適當，爰依刑事訴訟法第156 條
    第1 項、第159 條之5 等規定，認均具有證據能力。
貳、實體部分：
一、上揭事實，業據被告陳俊博於警詢時、偵查中及本院準備程
    序中、審理時坦承不諱，並有搜索扣押筆錄影本2 份、扣押
    物品目錄表影本1 份、查獲現場暨扣案物品照片27幀附卷可
    稽，且本件警方所查扣之上開手槍及子彈，經送請內政部警
    政署刑事警察局鑑驗結果，認其中槍枝管制編號0000000000
    號者，係克羅埃西亞製HS2000型槍號23858 之口徑９MM制式
    半自動手槍，槍管內具6 條右旋來復線，擊發功能正常，可
    供擊發同一徑制式子彈使用，具有殺傷力，槍枝管制編號00
    00000000號者，係德國HK廠USP 型槍號00-000000 之口徑９
    MM制式半自動手槍，槍管內亦具6 條右旋來復線，擊發功能
    正常，可供擊發同一徑制式子彈使用，具有殺傷力，而子彈
    均為制式子彈，經採樣試射均可擊發，均具有殺傷力等節，
    有該局97年5 月20日刑鑑字第0970065216號槍彈鑑定書1 份
    在卷足憑，堪認被告上開自白確與事實相符。綜上所述，本
    案事證已臻明確，被告犯行洵堪認定。
二、查被告係因擔保債權而收受友人蔡岱廷所交付作為質押品之
    扣案制式手槍及子彈，其在主觀上並無為蔡岱廷保管、隱匿
    該等槍彈之意思，應認係為自己持有而非受寄代藏該等槍彈
    （最高法院94年度臺上字第3909號、95年度臺上字第3231號
    刑事判決參照）。核被告所為，係犯槍砲彈藥刀械管制條例
    第7 條第4 項之未經許可持有手槍罪及同條例第12條第4 項
    之未經許可持有子彈罪；被告雖同時持有上開制式半自動手
    槍2 枝、制式子彈76顆，惟非法持有槍枝、子彈等違禁物，
    所侵害者為社會法益，如同時持有之客體種類相同，縱使數
    量不止一個，仍為單純一罪（最高法院100 度臺上字第3508
    號刑事判決意旨參照），是被告所為僅分別成立單一之未經
    許可持有手槍罪及單一之未經許可持有子彈罪；又被告係以
    一持有行為而觸犯上開2 罪名，為想像上競合犯，應依刑法
    第55條規定從一重之未經許可持有手槍罪處斷。被告暨選任
    辯護人雖辯稱當時係綽號「瓜子」之黑道角頭大哥蔡岱廷積
    欠被告債務，遂於被告向其催討債務之際，強行將上開槍彈
    交付予被告「以為擔保」，被告憚於生命安全威脅，乃未敢
    抗拒而暫時持有，嗣蔡岱廷身歿後，其手下復揚言欲對被告
    不利，致被告未敢輕舉妄動，迨97年1 月間，被告又遭歹徒
    持槍綁架及勒贖，被告給付贖金獲釋後雖有報案，然警方並
    無任何積極偵查作為或強制處分，該等歹徒復揚言欲對被告
    不利，被告唯恐生命再次遭受威脅，始不得已繼續持有上開
    槍彈，以確保自身安全，嗣且逃往大陸地區以求自保，本件
    應有刑法第59條所定之減刑事由云云，惟斯時蔡岱廷既係因
    被告向其催討債務，始交付上開槍彈充作擔保品，則被告自
    可以債權人身分選擇不收受該等「擔保品」，甚或選擇不再
    積極催討債務，此等情況對債務人蔡岱廷更為有利，實無所
    謂「強行交付上開槍彈以為擔保」之必要，又若被告果有遭
    歹徒揚言威脅生命或綁架勒贖之情事，亦應循合法途徑尋求
    解決之道，縱認報警處理等合法途徑無法有效確保自身安全
    ，仍得以逃避隱匿等方式為之，殊無據此即謂得以非法持有
    槍彈之手段謀求自保，況被告所持有者，係火力強大之制式
    半自動手槍及數量龐大之制式子彈，亦已顯然逾越所謂「自
    保」之合理範圍，本院因認被告犯本案之罪，並無何等「顯
    可憫恕」之情狀，不得依刑法第59條規定減輕其刑；又被告
    暨選任辯護人雖辯稱上開德國HK廠制式半自動手槍係自首交
    出者云云（參見本院審理卷第76頁、第77頁背面），惟按刑
    法第62條所規定之自首，以對於未發覺之罪，向有偵查權之
    機關或公務員自承犯罪，進而接受裁判為要件，具有裁判上
    一罪關係之犯罪，倘其中一部分犯罪已先被有偵查權之機關
    或公務員發覺，行為人方就其餘未被發覺之部分，自動供認
    其犯行時，即與自首之要件不符，不得適用自首之規定減輕
    其刑，最高法院著有100 年度臺上字第2154號刑事判決可資
    參照，本件被告持有上開手槍及子彈之犯行，係具有單純一
    罪及想像競合之裁判上一罪關係，已如上述，而本案係警方
    查獲被告持有上開克羅埃西亞製半自動手槍1 枝（含彈匣2
    個）及制式子彈25顆後，始據被告供出另行起獲上開德國HK
    廠制式半自動手槍1 枝（含彈匣1 個）及制式子彈51顆，亦
    據被告供明在卷，揆諸上揭說明，尚難認符合自首規定，被
    告認本件有自首情事，實屬誤會，附此敘明。爰審酌被告為
    催討債務，竟收受債務人所交付具有殺傷力之制式半自動手
    槍及子彈充作其債權之擔保，非但對社會治安造成威脅，亦
    可見其自身惡性重大，此外，復參酌其犯罪之手段、所生危
    害、犯罪後尚知坦承犯行等一切情狀，量處如主文所示之刑
    ，並就其中罰金刑部分，諭知易服勞役之折算標準，以資懲
    儆。
三、扣案如事實欄所載之克羅埃西亞製HS2000型槍號23858 制式
    半自動手槍1 枝（含彈匣2 個，槍枝管制編號：0000000000
    號）、德國HK廠USP 型槍號00-000000 制式半自動手槍1 枝
    （含彈匣1 個，槍枝管制編號：0000000000號）及口徑９MM
    制式子彈49顆，均具有殺傷力而屬違禁物，已如上述，爰依
    刑法第38條第1 項第1 款規定宣告沒收。另本案鑑定時採樣
    試射之扣案９MM制式子彈27顆，均經擊發，依現狀已不具有
    殺傷力，非屬違禁物或法院應義務沒收之物，爰不予宣告沒
    收，附此敘明。
據上論斷，應依刑事訴訟法第299 條第1 項前段，槍砲彈藥刀械
管制條例第7 條第4 項、第12條第4 項，刑法第11條前段、第55
條、第42條第3 項、第38條第1 項第1 款，判決如主文。
本案經檢察官黃致中到庭執行職務。
中    華    民    國  100     年    8     月    26    日
                  刑事第二庭  審判長  法  官  王屏夏
                                      法  官  黎錦福
                                      法  官  曹惠玲
上列正本證明與原本無異。
如不服本判決，應於判決送達後10日內敘明上訴理由，向本院提
出上訴狀 (應附繕本) ，上訴於臺灣高等法院。其未敘述上訴理
由者，應於上訴期間屆滿後20日內向本院補提理由書「切勿逕送
上級法院」。
                                      書記官  林進煌
中    華    民    國   100    年    8     月    26    日
附錄本案論罪科刑法條全文：
槍砲彈藥刀械管制條例第7條
未經許可，製造、販賣或運輸火砲、肩射武器、機關槍、衝鋒槍
、卡柄槍、自動步槍、普通步槍、馬槍、手槍或各類砲彈、炸彈
、爆裂物者，處死刑、無期徒刑或 7 年以上有期徒刑；處徒刑
者，併科新臺幣 3 千萬元以下罰金。
未經許可，轉讓、出租或出借前項所列槍砲、彈藥者，處無期徒
刑或 5 年以上有期徒刑，併科新臺幣 1 千萬元以下罰金。
意圖供自己或他人犯罪之用，而犯前二項之罪者，處死刑或無期
徒刑；處徒刑者，併科新臺幣 5 千萬元以下罰金。
未經許可，持有、寄藏或意圖販賣而陳列第 1 項所列槍砲、彈
藥者，處 5 年以上有期徒刑，併科新臺幣 1 千萬元以下罰金。
意圖供自己或他人犯罪之用，以強盜、搶奪、竊盜或其他非法方
法，持有依法執行公務之人所持有之第 1 項所列槍砲、彈藥者
，得加重其刑至二分之一。
第 1 項至第 3 項之未遂犯罰之。
槍砲彈藥刀械管制條例第12條
未經許可，製造、販賣或運輸子彈者，處 1 年以上 7 年以下有
期徒刑，併科新台幣 500 萬元以下罰金。
未經許可，轉讓、出租或出借子彈者，處 6 月以上 5 年以下有
期徒刑，併科新台幣 300 萬元以下罰金。
意圖供自己或他人犯罪之用，而犯前二項之罪者，處 3 年以上
10 年以下有期徒刑，併科新台幣 700 萬元以下罰金。
未經許可，持有、寄藏或意圖販賣而陳列子彈者，處 5 年以下
有期徒刑，併科新台幣 300 萬元以下罰金。
第 1 項至第 3 項之未遂犯罰之。